【裁判字號】    97,交訴,84
【裁判日期】    980408
【裁判案由】    業務過失致死
【裁判全文】
臺灣高雄地方法院刑事判決              97年度交訴字第84號
公  訴  人  臺灣高雄地方法院檢察署檢察官
被      告  丙○○
選任辯護人  陳文卿律師
上列被告因業務過失致死案件，經檢察官提起公訴（97年度偵字
第10505 、13894 號），本院判決如下：
    主  文
丙○○無罪。
    理  由
一、公訴意旨略以：被告丙○○係計程車司機，平日以駕駛計程
    車載客為業，為從事駕駛業務之人。民國97年4 月3 日3 時
    30分許，被告駕駛車牌號碼Y7-700號營業小客車，沿高雄市
    三民區○○街由北往南方向之快車道（即內側車道）行駛，
    行經鼎山街與金山路交岔路口時，適有吳楊說嬌騎乘車牌號
    碼LCX-977 號輕型機車因撞及黃銘貴（業經臺灣高雄地方法
    院檢察署檢察官為不起訴處分確定）駕駛之車牌號碼369-GA
    號曳引車而倒臥在該交岔路口內，丙○○本應注意汽車行駛
    時，駕駛人應注意車前狀況，並隨時採取必要之安全措施，
    且應注意汽車在同一車道行駛時，後車與前車之間應保持隨
    時可以煞停之距離，而當時天氣晴朗、路面乾燥無缺陷亦無
    障礙物，雖為夜間，然有照明且視距良好，並無不能注意之
    情事，竟疏於注意及此，未留意前方交岔路口車輛之動態，
    貿然通過路口行駛，致其於所跟隨之前車向外側車道閃避後
    ，迨發現吳楊說嬌與上開機車橫躺在前方車道上時已閃煞不
    及，而撞及吳楊說嬌及上開機車，致吳楊說嬌受有疑顱內出
    血併顱底傷害、右側多根肋骨骨折、左側骨盆骨折、右股骨
    近端骨折、左髖關節骨折性脫臼之傷害，經送醫急救後，仍
    於同日5 時31分許因全身多重外傷、顱內出血不治死亡，因
    認被告涉有刑法第276 條第2 項之業務過失致死罪嫌。
二、按犯罪事實應依證據認定之，無證據不得認定犯罪事實；不
    能證明被告犯罪者，應諭知無罪之判決，刑事訴訟法第154
    條第2 項、第301 條第1 項分別定有明文。次按事實之認定
    ，應憑證據，如未能發現相當證據，或證據不足以證明，自
    不能以推測或擬制之方法，以為裁判基礎。且刑事訴訟上證
    明之資料，無論其為直接證據或間接證據，均須達於通常一
    般人均不致於有所懷疑，而得確信其為真實之程度，始得據
    為有罪之認定，若其關於被告是否犯罪之證明未能達此程度
    ，而有合理性懷疑之存在，致使無從形成有罪之確信，即不
    得遽為不利於被告之認定。又依刑事訴訟法第161 條第1 項
    規定：檢察官就被告犯罪事實，應負舉證責任，並指出證明
    之方法。因此，檢察官對於起訴之犯罪事實，應負提出證據
    及說服之實質舉證責任。倘其所提出之證據，不足為被告有
    罪之積極證明，或其指出證明之方法，無從說服法院以形成
    被告有罪之心證，基於無罪推定之原則，自應為被告無罪判
    決之諭知，此有最高法院40年臺上字第86號、76年臺上字第
    4986號、92年臺上字第128 號判例要旨可資參照。
三、本判決後述所引用之證據資料，其中傳聞證據部分，縱無刑
    事訴訟法第159 條之1 至第159 條之4 或其他規定之傳聞證
    據例外情形，亦因檢察官、被告及其辯護人或同意可作為證
    據使用，或未聲明異議，依刑事訴訟法第159 條之5 第1 項
    、第2 項之規定，本院審酌該證據作成之情況，認為適當，
    應得為證據。
四、本件公訴意旨認被告涉有前揭業務過失致死罪嫌，無非係以
    被告之供述、證人黃銘貴、甲○○、陳玟成之證述、道路交
    通事故現場圖2 紙、高雄市政府警察局交通大隊交通事故談
    話紀錄表2 紙、道路交通事故調查報告表(一)、(二)、現場照片
    及車輛照片24張、高雄市政府警察局現場勘察報告、臺灣高
    雄地方法院檢察署檢驗報告書、臺灣高雄地方法院檢察署相
    驗屍體證明書、行政院國軍退除役官兵輔導委員會高雄榮民
    總醫院法醫參考病歷摘要各1 份、相驗照片36張等為其主要
    論據。
五、訊據被告堅決否認有何業務過失致死之犯行，辯稱：案發當
    時，伊駕駛車牌號碼Y7-700號營業小客車沿鼎山街由北往南
    行駛，當伊看見吳楊說嬌之車牌號碼LCX-977 號輕型機車倒
    在快車道時，伊向右閃避並煞車，惟仍因閃避不及致車輛左
    方撞擊吳楊說嬌之機車，但伊並未撞及吳楊說嬌之身體。吳
    楊說嬌之死亡係因其騎乘機車撞擊黃銘貴所駕駛之曳引車，
    導致人車倒地後，因而死亡，並非伊所導致。因此，伊即無
    業務過失致死之刑責等語。經查：
  (一)被害人吳楊說嬌因本件交通事故，受有疑顱內出血併顱底傷
    害、右側多根肋骨骨折、左側骨盆骨折、右股骨近端骨折、
    左髖關節骨折性脫臼之傷害，經送醫急救後，仍於同日5 時
    31分許因全身多重外傷、顱內出血不治死亡之事實，有行政
    院國軍退除役官兵輔導委員會高雄榮民總醫院法醫參考病歷
    摘要1 份（偵(一)卷第15頁）、臺灣高雄地方法院檢察署相驗
    屍體證明書（偵(一)卷第16頁）、相驗照片36張（偵(一)卷第22
    至39頁）、臺灣高雄地方法院檢察署檢驗報告書1 份（相驗
    卷第51至60頁）在卷可稽，堪以認定。
  (二)吳楊說嬌於前揭時地，騎乘車牌號碼LCX-977 號輕型機車，
    由北向南行駛在鼎山街，行經鼎山街與金山路口時，闖越紅
    燈，撞及斯時黃銘貴由西往東行駛在金山路之車牌號碼369-
    GA號曳引車，該曳引車車台左後輪前方防捲護欄及檔泥板遭
    撞擊變形，吳楊說嬌亦人車倒地，且吳楊說嬌與其機車相距
    約2 公尺距離等情，業經黃銘貴陳稱及證人即行駛在該曳引
    車後方之自小客車駕駛陳玟成證稱明確（96年度偵字第1050
    5 號卷《下稱偵(一)卷》第4 、5 、10、11、83、84頁），復
    有道路交通事故現場圖2 紙（偵(一)卷第第17頁，審交訴卷第
    19頁）、高雄市政府警察局交通大隊交通事故談話紀錄表2
    紙（偵(一)卷第18、19頁）、道路交通事故調查報告表(一)、(二)
    （偵(一)卷第20、21頁）、現場照片及車輛照片24張（偵(一)卷
    第40至52頁）、高雄市政府警察局現場勘查報告1 份（96年
    度偵字第13984 號卷《下稱偵(二)卷》第3 至55頁）在卷可稽
    ，應堪認定。
  (三)吳楊說嬌騎乘之機車撞擊黃銘貴所駕駛之曳引車後，吳楊說
    嬌即人車分離倒地，旋吳楊說嬌之機車前輪左側，又遭當時
    閃避不及之被告所駕駛之車牌號碼Y7-700號營業小客車撞擊
    等情，除被告自承外，且該營小客車保險桿左側下方及左前
    輪有較嚴重之撞擊情形，該機車前輪左側避震器處遺有黃色
    刮擦痕，而車禍現場遺有刮地痕2 條（編號1 、2） ，編號
    1 刮地痕方向為由西向東，編號2 刮地痕係接續編號1 之刮
    地痕，方向為由西北往東南，顯見編號1 之刮地痕係機車碰
    撞曳引車倒地後所造成，編號2 刮地痕係營小客車碰撞機車
    所造成，有道路交通事故現場圖（審交訴卷第19頁）、高雄
    市政府警察局現場勘查報告（偵(二)卷第5 頁）在卷可稽，堪
    以認定。
  (四)至於被告所駕駛之車輛究竟有無撞擊倒臥在地之吳楊說嬌之
    身軀乙節，被告自始至終均否認之，並以前詞置辯。茲查：
    依道路交通事故現場圖所示，本件車禍現場僅有一處血灘，
    該處即為吳楊說嬌倒臥之處，而該血灘距離吳楊說嬌機車第
    一次倒地位置，尚有約2 公尺距離，有現場照片可稽（偵(二)
    卷第13至16頁），參以該機車第二次刮地痕長度長達7 公尺
    ，顯見當時被告行駛車速非慢，被告亦自承其當時時速約50
    公里（偵(一)卷第6 頁），是以如此之速度，倘有撞擊吳楊說
    嬌身軀，應致吳楊說嬌倒臥位置有所移動，因而產生第二處
    血灘，惟本件現場僅有一處血灘，是被告車輛是否撞擊吳楊
    說嬌之身軀，已有存疑。又證人即當時行駛在被告車輛之前
    之計程車司機丁○○於本院審理時具結證稱：伊當時由北往
    南即鼎力路往鼎山街之方向行駛，在到達金山路及鼎山街口
    前1 、20公尺，伊就看見摩托車倒在快車道上，被害人是躺
    在雙黃線延伸過去的叉路中間的位置，跟摩托車的距離大概
    是正常行走距離5 步的距離，伊就往右邊閃，沒有多久伊又
    聽到一聲「碰」的聲響，伊就靠邊停在超商門口，伊就下車
    觀看，看見伊後面的計程車停在撞到的摩托車停在機車第一
    次倒地位置之右後方，被害人倒地之位置並無變化，倒是機
    車被撞後，往左偏到很遠，因此，被告應是有點右偏撞擊機
    車，導致機車再往左前衝出去等語（本院卷第36頁反面、第
    37、38頁），復有證人丁○○所繪製之事故發生圖在卷可參
    （本院卷第42至46頁），參以被告車輛保險桿左側下方及左
    前輪有較嚴重之撞擊情形，顯見被告車輛確係向右閃煞，惟
    仍因閃避不及致車輛保險桿左側下方及左前輪撞擊吳楊說嬌
    之機車，並導致該機車往東南方向移動。是被告車輛既然係
    往右偏，導致其左側撞擊吳楊說嬌機車，自無可能同時撞擊
    倒臥在該機車左側之吳楊說嬌，是被告辯稱僅撞擊吳楊說嬌
    之機車，並未撞擊吳楊說嬌等語，堪予採信。至於在被告所
    駕駛車輛底盤左側葉子版下方，採獲疑似血跡3 處，經高雄
    市政府警察局刑事鑑識中心DNA 實驗室鑑驗，結果均未檢測
    出DNA-STR 型別，有附卷高雄市政府警察局高市警鑑字97年
    8 月8 日第0000000000號鑑驗書可參（本院卷第10頁），且
    被告車輛撞擊處未發現被害人血跡、生物及纖維等微物跡證
    ，且檢視被害人案發當時所穿著之衣褲亦未發現輪胎印痕等
    ，依路卡交換原理（當兩個物品發生碰觸時，產生相互移轉
    作用，使得其中一物體上之物質轉移至另一物體上），無法
    研判營小客車有否撞及被害人，有卷附高雄市政府98年2 月
    12日高市警鑑字第0980007711號函（本院卷第9 頁）可稽，
    益徵被告車輛應無撞擊吳楊說嬌之身軀，否則應不至於在被
    告車輛撞擊處，採集不到任何微物跡證，而吳楊說嬌之衣褲
    亦無被告車輛之胎痕、碎屑等物。從而，被告辯稱伊因閃避
    不及致車輛左方撞擊吳楊說嬌之機車，但伊並未撞及吳楊說
    嬌之身體等語，與現有事證相符，堪予採信。
五、綜上所述，被告固有駕駛車輛因閃避不及撞擊吳楊說嬌之機
    車之行為，惟並未同時撞及倒臥在地之吳楊說嬌。被告車輛
    撞擊吳楊說嬌機車之行為，與吳楊說嬌死亡結果間，自無何
    因果關係存在。公訴人所提出之證據或所指出之證明方法，
    尚不足為被告有罪之積極證明，或說服本院形成被告有罪之
    心證。此外，復查無其他積極之證據足資證明被告確有公訴
    人所指之犯行，被告之犯罪事實即屬不能證明，依前開法條
    及判例意旨之說明，本院自應為被告無罪判決之諭知。
據上論斷，應依刑事訴訟法第301條第1項前段，判決如主文。
本案經檢察官乙○○到庭執行職務。
中    華    民    國    98    年    4     月    8    日
                      交通法庭  審判長 法  官 莊松泉
                                       法  官 林揚奇
                                       法  官 顏銀秋
上正本證明與原本無誤。
如不服本判決應於收受判決後10日內向本院提出上訴書狀，並應
敘述具體理由。其未敘述上訴理由者，應於上訴期間屆滿後20日
內向本院補提理由書(均須按他造當事人之人數附繕本)「切勿逕
送上級法院」。
中    華    民    國    98    年    4     月    8    日
                                       書記官 董明惠


司法院資訊處製作；財團法人民間司法改革基金會備份。
